# 请教陈版：通过协议取得持股50%公司的控制权，协议约定控制权期限届满时的处理（...

提问人：ken_dream 时间：2016-10-09 18:27:53
假设，A和B共同成立C公司，A、B各占C公司50%股权。后A和B共同签署协议，约定A、B以 3 年为期限交替行驶对C的管理权，A自2013 年 1 月 1 日至 2015 年 12 月 31 日行驶对C的管理权、B自 2016 年 1 月 1 日至 2018 年 12 月 31 日......以此类推A公司于 2013 年至 2015 年将C公司纳入合并范围，于 2016 年 1 月 1 日作丧失控制权处理。
请问陈版： 2013 年起，A公司取得C公司控制权期间，将C公司纳入合并范围的处理是否恰当？掌握控制权期间，针对预期一定期间后会丧失控制权的情况是否需要做账务处理？ 2016 年 1 月 1 日丧失C的控制权时，A公司单体和合并报表应该怎样进行账务处理？丧失控制权期间，是否需要对一定期间后将重新获取控制权的情况进行账务处理？ 假设协议中规定了满足一定条件后A公司将永久性取得C的管理权，对上述账务处理是否有影响？
谢谢

回答人：chenyiwei
首先关注在取得控制权期间是否享有完整的对相关活动的主导权，在此基础上，可参考《瑞华研究 2010 ～ 2014 汇编》之“问题3-2-79 （对被投资企业的控制权轮换约定）”。即按照控制权的轮换约定，相应在取得控制权时按企业合并处理，在交出控制权时按丧失控制权（处置子公司并保留具有重大影响的剩余股权）处理。

提问人：ken_dream 时间：2016-10-10 08:29:56
谢谢陈版
研究了一下3-2-79的解答，有如下问题想请教您：
1.长投的应用指南中讲：“（四）成本法转权益法--因处置投资等原因导致对被投资单位由能够实施控制转为具有重大影响或者与其他投资方一起实施共同控制的，首先应按处置投资的比例结转应终止确认的长期股权投资成本。 然后，比较剩余长期股权投资的成本与按照剩余持股比例计算原投资时应享有被投资单位可辨认净资产公允价值的份额，前者大于后者的，属于投资作价中体现的商誉部分，不调整长期股权投资的账面价值；前者小于后者的，在调整长期股权投资成本的同时，调整留存收益。”
假设A公司在 2013 年 1 月 1 日首次获得控制权时，对C公司进行了评估，账面价值 6000 万，评估增值 1000 万。当时在A公司单体层面长投余额 3000 万，因无新增对价，因此单体报表将 3000 万作为长投投资成本计量，后续采用成本法核算，合并报表层面因评估增值实现归母收益 500 万。 2016 年 1 月 1 日，丧失控制权时，C公司持续计量的可辨认净资产余额为 8000 万。单体报表层面的处理，根据上述准则指南的说法，“比较剩余长期股权投资的成本与按照剩余持股比例计算原投资时应享有被投资单位可辨认净资产公允价值的份额” 3000万-7000*50%万=-500万，应该在 2016 年 1 月 1 日调整增加长投投资成本 500 万，同时调增期初未分配利润 500 万？然后再做权益法核算的追溯调整，以A公司2013-2015年度合并层面持续计量的C公司可辨认净资产为基础？ 2016 年 1 月 1 日时点，单体报表的长投投资成本与2013-2015年期间合并层面的长投投资成本实现了口径的统一，但是会产生新的差异，因为丧失控制权时，合并层面需要对C公司进行重新的公允价值确认？
2.在 2015 年度已知 2016 年 1 月 1 日将丧失C公司的控制权的情况下， 2015 年度报告中，应该如何披露该丧失控制权的事项？比如C公司的资产负债是否应该放到类似“持有代售”的项目？ 2015 年度的披露里，需要披露C公司的账面和评估情况以及对A公司 2016 年的财务影响么？没搜到此类披露的具体规定。
另外，从合并报表看， 2015 年 12 月 31 日与 2016 年 1 月 1 日相比， 16 年 1 月 1 日零点就应该确认因丧失控制权而导致的损益（C公司公允价值与持续计量价值的差异中A应享有的份额），而 15 年 12 月 31 日 24 点，也不会体现该事件的财务影响，从业务性质上看，是否合理？
3.此类业务的处理，国际准则和中国准则是否存在差异？
谢谢

回答人：chenyiwei
1 、是这样。你的理解基本合理。虽然对于丧失控制权后的剩余股权，今后个别报表和合并报表层面都是权益法核算，但权益法核算的基础和结果是不同的。 2 、一般不作为持有待售资产或终止经营披露。可以在资产负债表日后事项中披露资产负债表日后的控制权丧失情况及其对合并报表层面的影响等。 3 、IFRS下不存在个别报表层面权益法核算的问题，因此这个问题是中国准则下独有的，IFRS下不会出现此类问题。

提问人：zengfengxia 时间：2016-10-13 15:17:43
陈版，不考虑终止经营披露的理由是什么，感觉不作为终止经营披露，不利于投资者理解次年财务报告？

回答人：chenyiwei
经重新考虑，作为终止经营披露也是合理的（前提是构成一项明确的业务或组成部分）。感谢指正。